臺灣臺北地方法院交通事件裁定　　　　　　　　　　九十一年度交聲字第六八七號
　　異　議　人
　　即受處分人　甲○○
右列受處分人因違反道路交通管理處罰條例案件，對於台北市交通事件裁決所民國九
十一年四月二日所為之處分（原處分案號：北市裁三字第駕裁二二－ＡＢＸ四九八一
四五號），聲明異議，本院裁定如左：
    主  文
原裁定撤銷。
甲○○不罰。
    理  由
一、按法院受理交通事件，準用刑事訴訟法之規定，道路交通管理處罰條例第八十九
    條前段定有明文，是刑事訴訟法第一百五十四條「犯罪事實應依證據證明之，吳
    證據不得推定其犯罪事實。」之規定，及最高法院四十年台上字第八六號判例「
    事實之認定，應憑證據，如未能發現相當證據，或證據不足以證明，自不能以推
    測或擬制之方法，以為裁判基礎。」之意旨，於法院審理違反道路交通管理處罰
    條例案件時，亦有其適用。
二、原處分意旨略以：異議人即受處分人甲○○於民國九十一年一月五日下午十時五
    十分許，駕駛車號ＡＴ－六八七七號自用小客車，行經台北市○○路與和平西路
    有燈光號誌管制之交岔路口時，闖越南寧路口紅燈，而為台北市政府萬華分局警
    員乙○○所查獲，並以受處分人有違反道路交通管理處罰條例地五十三條之行為
    摯單舉發。嗣受處分人未於舉發通知單上所載之應到案日期前向原處分機關提出
    申訴，原處分機關乃以受處分人有前述違規行為，於九十一年四月二日，依道路
    交通管理處罰條例第五十三條（贅引第一項）規定裁處受處分人罰鍰新台幣五千
    四百元，並依同條例第六十三條第一項第三款（漏引第三款）之規定記違規點數
    三點。
三、訊據受處分人固不否認其於右開時、地，駕駛車號ＡＴ－六八七七號自用小客車
    ，行經台北市○○路與和平西路有燈光號誌管制之交岔路口之事實，惟堅詞否認
    有闖紅燈之行為，辯稱：該交岔路口之紅綠燈轉換間隔秒數甚短，且開單警員當
    時係站在距離道路岔口約一百五十公尺處之「千琦服裝店」旁，並不能目視到南
    寧路口之停止線，加以當時為夜間，視線較不清楚，故該警員顯屬誤判；事實上
    受處分人越過南寧路口停止線時，該路口號誌為黃燈，並非紅燈等語。經查：
  (一)受處分人辯稱舉發違規之警員係站在和平西路上之「千琦服裝店」旁，由該處並
    無法看到南寧路口停止線之事實，業據證人即原舉發受處分人違規行為之警員乙
    ○○到庭結證屬實（本院十一年九月二十六日訊問筆錄參照），並有受處分人所
    提出之編號九、十照片二紙在卷可稽；另證人乙○○亦證稱其係在紅燈亮後二、
    三秒發現受處分人所駕駛之車輛出現，因而認為受處分人有闖紅燈之行為（同前
    訊問筆錄參照）。本院參以前情，並審酌該路口除銜接南寧路外、尚銜接昆明街
    ，交岔路口環境遠較一般十字型交岔路口較為複雜，並略有彎曲之事實（受處分
    人所提供之該交岔路口平面圖在卷可參），認在證人乙○○不能看到南寧路口停
    止線之情形下，確有可能發生受處分人穿越該停止線後，紅燈隨即亮起，而在受
    處分人二、三秒後轉入和平西路時，恰為證人乙○○所發覺之情形，因此，證人
    乙○○以「紅燈亮後二、三秒看到受處分人車輛」之情形，即稱受處分人必然闖
    越南寧路口紅燈之推論，尚嫌速斷，而不能為本院所採信。
  (二)次查，受處分人於本院訊問時另陳稱：其於轉進和平西路時，因和平西路有三線
    道，其直接轉入最內線等語（同前訊問筆錄參照）。本院核以闖越紅燈右轉之行
    為人，多於闖越紅燈後靠路邊即最外線行駛，以避免遭綠燈方向車輛撞擊之一般
    常情，認受處分人前述自稱之行駛方式，亦可作為其並未闖越紅燈之佐證。
  (三)綜上所述，證人乙○○尚不能證明受處分人確有本件違規行為，復無其他證據可
    證受處分人確有於右開時、地闖越紅燈行駛之行為，則揆諸首揭法條、判例，自
    不能為不利於受處分人之認定。
四、從而，原處分機關所認定受處分人有前開違反道路交通管理處罰條例之違規事實
    ，即難認為允當，應認受處分人之異議為有理由，而由本院將原處分撤銷，改諭
    知受處分人不罰，以資適法。
據上論斷，應依道路交通案件處理辦法第二十條前段，裁定如主文。
中      華      民      國    九十一    年      十      月    三十一    日
                                臺灣臺北地方法院交通法庭
                                        法  官  林鴻達
右正本證明與原本無異。
如不服本裁定，應於送達後五日內，向本院提出抗告狀。
                                        書記官  石幸代
中      華      民      國    九十一    年      十      月    三十一    日
